臺灣高等法院刑事判決　　　　　　　　 96年度上易字第101號
上　訴　人　臺灣臺北地方法院檢察署檢察官
被　　　告　甲○○
　　　　　　　　　　現於臺灣台北監獄
上列上訴人因毒品危害防制條例案件，不服臺灣臺北地方法院95
年度易字第2176號，中華民國95年12月21日第一審判決（起訴案
號：臺灣臺北地方法院檢察署95年度毒偵字第2250號），提起上
訴，本院判決如下：
    主  文
原判決撤銷。
甲○○連續施用第二級毒品，處有期徒刑肆月。如易科罰金，以
銀元參佰元即新台幣玖百元折算壹日。又施用第二級毒品，處有
期徒刑參月，如易科罰金，以新台幣壹仟元折算壹日。應執行有
期徒刑陸月，如易科罰金，以銀元參佰元即新臺幣玖佰元折算壹
日。
    事  實
一、甲○○前因施用毒品案件，經原審94年毒聲字第11號裁定送
    觀察勒戒後，於94年7 月6 日因無繼續施用傾向出所，並由
    臺灣臺北地方法院檢察署檢察官於同月11日以94年度毒偵字
    第37號、第1516號不起訴處分確定，仍不知悔改：(一)竟基
    於施用第二級毒品之概括犯意，自94年12月起至95年6月30
    日止，連續多次施用第二級毒品甲基安非他命；(二)嗣另基
    於施用第二級毒品甲基安非他命之犯意，自95年7月1日起至
    95年7月21日18時許為警採尿時回溯96小時內某時，施用第
    二級毒品甲基安非他命，嗣於95年7月21日為警查獲上情。
二、案經台北市政府警察局移送檢察官偵查起訴。
    理  由
一、訊據被告甲○○對前述自94年12月間起，施用第二級毒品甲
    基安非他命之實業坦承不諱，而被告於警採尿送驗後，確呈
    甲基安非他命之陽性反應，此有台灣檢驗科技股份有限公司
    濫用藥物尿液檢驗報告書一紙在卷可稽（見偵查卷17頁），
    至被告最後施用毒品之時間，雖被告一再辯稱係95年7 月11
    日云云，惟按安非他命經投與人體後，約百分之七十於二十
    四小時內自尿中排出，約百分之九十於九十六小時內自尿中
    排出，其吸食時間距採集時間最長不會超過四日，已據行政
    院衛生署藥物食品檢驗局於八十一年二月八日以（八一）藥
    檢壹字第一一五六號函敘明白，此為本院於職務上所知悉之
    事實，被告為警查獲後於95年7 月21日18時許採尿，此有台
    北市政府警察局偵辦毒品案件尿液檢體委檢單在偵查卷可憑
    （見偵查卷5 頁），由此一採尿時間可證，被告於此一時間
    回溯96小時內曾施用第二級毒品甲基安非他命甚明，故被告
    於偵審中所稱最後施用之時間為7 月11日云云，自無足採，
    事證明確。另被告甲○○前因施用毒品案件，經原審94年毒
    聲字第11號裁定送觀察勒戒後，於94年7 月6 日因無繼續施
    用傾向出所，並由臺灣臺北地方法院檢察署檢察官於同月11
    日以94年度毒偵字第37號、第1516號不起訴處分確定，有被
    告全國前案紀錄表在卷可憑。事證明確，被告犯行自應依法
    論科。
二、論罪科刑：
(一)按甲基安非他命係毒品危害防制條例第2條第2項第2款所列
    之第二級毒品。核被告就事實欄 (一)部分所為，係犯毒品
    危害防制條例第10條第2項施用第二級毒品甲基安非他命之
    罪。就事實欄 (二)所載部分，亦係犯毒品危害防制條例第
    10條第2項施用第二級毒品甲基安非他命之罪。其持有第二
    級毒品之低度行為為施用毒品之高度行為所吸收，均不另論
    罪。
(二)被告就事實欄 (一)部分所為：
 1、被告行為後，刑法第56條連續犯之規定，業於94年2月2日
    修正公布刪除，並於95年7月1日施行，則被告之犯行，因行
    為後新法業已刪除連續犯之規定，此刪除雖非犯罪構成要件
    之變更，但顯已影響行為人刑罰之法律效果，自屬法律有變
    更，依新法第2條第1項規定，比較新、舊法結果，仍應適用
    較有利於被告之行為時法律即舊法論以連續犯（最高法院95
    年第8次刑事庭會議決議參照）。則被告就犯罪事實欄 (一)
    部分所為先後多次施用第二級毒品之犯行，時間緊接，方法
    相同，觸犯構成要件相同之罪名，顯係基於概括犯意為之，
    應依連續犯規定論以一罪，並依法加重其刑。
 2、又被告行為時之易科罰金折算標準，修正前罰金罰鍰提高標
    準條例第2條前段（現已刪除）規定，就其原定數額提高為
    100倍折算1日，則本件被告行為時之易科罰金折算標準，應
    以銀元300元折算1日，經折算為新臺幣後，應以新臺幣900
    元折算為1日。惟95年7月1日修正公布施行之刑法第41條第1
    項前段則規定：「犯最重本刑為五年以下有期徒刑以下之刑
    之罪，而受六個月以下有期徒刑或拘役之宣告者，得以新臺
    幣一千元、二千元或三千元折算一日，易科罰金。」比較修
    正前後之易科罰金折算標準，以95年7月1日修正公布施行前
    之規定，較有利於受刑人，則應依刑法第2條第1項前段，適
    用修正前刑法第41條第1項前段規定，定其折算標準。
(三)被告就事實欄 (二)部分所為：
 1、再按毒品有成癮性，施用毒品本身即具有反覆實施之性質，
    故被告自96年7月1日起至95年7月21日18時許為警採尿時回
    溯96小時內某時，，多次施用第二級毒品甲基安非他命之犯
    行，其吸食時間密接，反覆實施，在法律評價上屬於包括一
    罪的集合犯，係屬實質上一罪。
 2、修正後刑法第41條第1項前段規定：「犯最重本刑為五年以
    下有期徒刑以下之刑之罪，而受六個月以下有期徒刑或拘役
    之宣告者，得以新臺幣一千元、二千元或三千元折算一日，
    易科罰金。則被告犯罪事實 (二)部分，係在95年7月1日後
    所發生，應依新法諭知易科罰金之折算標準。
(四)被告所為犯罪事實 (一)及犯罪事實 (二)之犯行，行為互殊
    ，犯意個別，應予分論併罰。另修正前刑法第51條規定：「
    數罪併罰，分別宣告其罪之刑，依左列各款定其應執行者：
    」其中第5款規定：「宣告多數有期徒刑者，於各刑中之最
    長期以上，各刑合併之刑期以下，定其刑期。但不得逾二十
    年。」修正後刑法第51條第5款規定：「宣告多數有期徒刑
    者，於各刑中之最長期以上，各刑合併之刑期以下，定其刑
    期。但不得逾三十年。」比較結果，修正後刑法並非較有利
    於行為人，依刑法第2條第1項前段之規定，仍應依修正前刑
    法，定其應執行之刑。
三、原審對被告予以論罪科刑，固非無見。惟查：本件被告犯罪
    事實 (一)之犯行應為連續犯，犯罪事實 (二)之犯行應為集
    合犯，原審判決將被告多次施用第二級毒品甲基安非他命犯
    行，概括論以集合犯之包括一罪，其認事用法尚難認允當，
    檢察官上訴意旨，指摘原判決不當，為有理由，應由本院將
    原判決撤銷改判。爰審酌被告前因施用毒品業經檢察官為不
    起訴處分，其後又於95年3月間因施用毒品，經本院以95 年
    度簡字第816號判決有期徒刑四月，於法院判決前後仍施用
    毒品，顯見被告並無悔意，此次施用毒品之次數較前次為多
    ，被告犯罪後尚能坦承犯行，施用毒品係危害自身之健康等
    一切情狀，分別量處如主文所示之刑，並諭知易科罰金之折
    算標準，暨定其應執行刑。又按94年2月2日修正公布，95年
    7月1日施行之刑法施行前犯併合處罰數罪中之一罪，且該數
    罪均合第41條第1項得易科罰金之規定者，適用修正前第41
    條第2項規定，94年2月2日修正公布，95年7月1日施行之刑
    法施行法第3條之1第3項，定有明文。被告所犯上開2罪，合
    於上開規定，應諭知易科罰金之折算標準。而刑法第41條第
    1項前段，關於易科罰金之折算標準，由銀元1百元、2百元
    、3百元，修正為新臺幣1千元、2千元、3千元，折算1日。
    被告於修正前所犯部分，依刑法第2條第1項規定，比較新、
    舊法結果，應適用修正前規定，諭知易科罰金之折算標準。
    被告於修正後所犯部分，應適用修正後規定，諭知易科罰金
    之折算標準。被告所犯上開2罪，係分別於修正前、後所犯
    ，就應執行有期徒刑6月，其易科罰金之折算標準，爰適用
    較有利於被告之修正前規定，諭知易科罰金之折算標準。
四、另被告曾於於94年8 月24日採尿回溯96小時內施用第二級毒
    品安非他命，經本院以95年簡字第816 號判決判處有期徒刑
    四月，惟該次判決被告僅施用一次毒品，其後即未再施用，
    顯見本件被告犯行與前述本院判決並無裁判上一罪之關係，
    附此敘明。
據上論斷，應依刑事訴訟法第369條第1項前段、第364條、第299
條第1項前段，毒品危害防制條例第10條第2項，刑法第2條第1項
、第11條前段、修正前刑法第56條、第41 條第1項前段、第2項
、修正前刑法第51條第5款，修正前罰金罰鍰提高標準條例第2條
，判決如主文。
本案經檢察官郭啟東到庭執行職務。
中　　華　　民　　國　　96　　年　　4 　　月　　30　　日
　　　　　　　　　刑事第八庭審判長法　官  鄭文肅
  　　　　　　　　　　　　　　　　法  官  張明松
        　　　　　　　　　　　　　法  官  蔡光治
以上正本證明與原本無異。
不得上訴。
                                  書記官  陳韋杉
中　　華　　民　　國　　96　　年　　5 　　月　　1 　　日
附錄：本案論罪科刑法條全文
毒品危害防制條例第10條第2項
施用第二級毒品者，處三年以下有期徒刑。
